【裁判字號】    99,上訴,1011
【裁判日期】    990805
【裁判案由】    貪污治罪條例等
【裁判全文】
臺灣高等法院高雄分院刑事判決        99年度上訴字第1011號
上  訴  人  臺灣高雄地方法院檢察署檢察官
上  訴  人
即  被  告  乙○○
被      告  甲○○
選任辯護人  吳晉賢律師
            蘇勝嘉律師
            江雍正律師
上列上訴人等因被告貪污治罪條例等案件，不服臺灣高雄地方法
院98年度訴字第1293號中華民國99年5 月10日第一審判決（起訴
案號：臺灣高雄地方法院檢察署97年度偵字第27915 號、98年度
偵字第29371 號），提起上訴，本院判決如下：
     主  文
上訴駁回。
     事  實
一、乙○○於民國（下同）92年間，因賭博案件，經臺灣臺南地
    方法院以92年度南簡字第407 號判處有期徒刑5 月確定，於
    92年9 月18日易科罰金執行完畢。詎仍不知悔改，明知未依
    電子遊戲場業管理條例規定，辦理營利事業登記者，不得經
    營電子遊戲場業，竟未向主管機關辦理電子遊戲場業營利事
    業登記，即基於經營電子遊戲場業之犯意，自91年1 月23日
    起至97年9 月15日止，在其所經營位於高雄縣旗山鎮○○○
    路85之5 號「華而美超商」店內，擺設賽馬、小瑪莉、麻將
    及滿貫大亨等電子遊戲機約5 至9 台，供不特定人為娛樂遊
    戲，而經營電子遊戲場業。嗣乙○○在有偵查犯罪權限之公
    務員知悉上開犯行前，於97年9 月15日（原審誤為14日）向
    高雄縣政府警察局督察室（下稱督察室）坦承犯罪而接受審
    判。
二、案經高雄縣政府警察局移送臺灣高雄地方法院檢察署檢察官
    偵查起訴。
    理  由
甲、程序方面
一、按被告以外之人於審判外之言詞或書面陳述，除法律有規定
    者外，不得作為證據，刑事訴訟法第159 條第1 項定有明文
    。查被告乙○○於警詢時之陳述，對被告甲○○而言屬於被
    告以外之人於審判外之言詞陳述，性質上為傳聞證據，被告
    甲○○及辯護人均不同意作為證據，且無同法所定例外得為
    證據之情事，依上揭法條意旨，自不具證據能力。惟被告以
    外之人於審判外之陳述，雖不得以之直接作為認定犯罪事實
    與否之證據，但非不得作為彈劾證據，用來爭執被告、證人
    之證明力（最高法院96年度臺上字第1497號判決意旨參照）
    。
二、按被告以外之人於審判外之陳述，雖不符刑事訴訟法第159
    條之1 至第159 條之4 之規定，而經當事人於審判程序同意
    作為證據，法院審酌該言詞陳述或書面陳述作成時之情況，
    認為適當者，亦得為證據；又當事人、代理人或辯護人於法
    院調查證據時，知有第159 條第1 項不得為證據之情形，而
    未於言詞辯論終結前聲明異議者，視為有前項之同意，刑事
    訴訟法第159 條第1 項、第159 條之5 分別定有明文。查本
    判決所引用各項傳聞證據（含符合法定傳聞法則例外之證據
    ），檢察官、被告及辯護人於本院審判程序時，就證據能力
    部分除上開一所述部分外，均表示無意見或同意引為證據（
    見本院卷第50頁），且於本院言詞辯論終結前，對於卷附具
    有傳聞證據性質之證據，既均已知其情，卻未聲明異議，本
    院認該具有傳聞證據性質之證據，亦無任何違法取證之不適
    當情形，以之作為證據使用係屬適當，自均具有證據能力。
乙、實體方面
壹、有罪部分：
一、訊據被告乙○○對於上開犯罪事實，迭於警詢、偵訊、原審
    及本院審理時均坦承不諱，核與證人即「華而美超商」之前
    店員呂貴惠、郭倖娥及郭峙廷於警詢時之證述均相符（見偵
    卷第136 至143 頁），復有高雄縣政府營利事業登記證、財
    政部臺灣省南區國稅局旗山稽徵所函及扣繳憑單申報書、華
    而美商行歷次商業登記抄本在卷可稽（見警卷第37、38頁、
    偵卷第80、81、117 至120 頁）。被告乙○○之上開自白核
    與事實相符，堪以採信。本件事證明確，應依法論科。
二、按行為後法律有變更者，適用行為時之法律。但行為後之法
    律有利於行為人者，適用最有利於行為人之法律，刑法第2
    條第1 項定有明文。查被告乙○○行為後，電子遊戲場業管
    理條例業於98年1 月21日修正公布，並自同年4 月13日施行
    ，其中為配合商業登記法之修正及未來將廢止營利事業統一
    發證制度，將該條例第15條之「未依本條例規定辦理營利事
    業登記者，不得經營電子遊戲場業」規定，修正為「未依本
    條例規定領有電子遊戲場業營業級別證者，不得經營電子遊
    戲場業」，亦即將取得經營電子遊戲場業之營業許可資格，
    由原先辦理「營利事業登記」之方式，改為申請「電子遊戲
    場業營業級別證」，經比較修正前後規定結果，修正前之規
    定並無較不利於被告乙○○，自應依刑法第2 條第1 項前段
    規定，適用行為時即修正前電子遊戲場業管理條例第15條之
    規定。是核被告乙○○所為，係違反修正前電子遊戲場業管
    理條例第15條之未辦理營利事業登記者，不得經營電子遊戲
    場業之規定，應依電子遊戲場業管理條例第22條之規定處斷
    。被告乙○○未經許可於同址經營電子遊戲場業之行為，係
    基於同一犯意反覆所為之經營行為，乃接續犯，應僅論以一
    罪。被告乙○○有如事實欄所載之犯罪科刑及執行情形，有
    臺灣高等法院被告前案紀錄表1 份在卷可查，其於受有期徒
    刑執行完畢後，5 年內故意再犯本件有期徒刑以上之罪，為
    累犯，應依刑法第47條第1 項規定，加重其刑（最高法院95
    年度臺上字第7346號判決意旨參照）。又被告乙○○於上揭
    犯行在有偵查犯罪權限之公務員發覺前，主動向督察室自首
    而接受審判，應依刑法第62條前段之規定減輕其刑，並先加
    後減之。
三、原審認被告乙○○此部分犯行罪證明確，因而適用修正前電
    子遊戲場業管理條例第15條、電子遊戲場業管理條例第22條
    ，刑法第11條前段、第2 條第1 項前段（原判決漏載）、第
    47條第1 項、第62條前段、第41條第1 項前段規定，及審酌
    被告乙○○違法經營電子遊戲場業，妨害主管機關對於電子
    遊戲場業之行政管理，且經營期間甚長，本不宜寬待，惟念
    其係自首而接受審判，且始終坦承犯行，態度尚佳等一切情
    狀，量處有期徒刑2 月，如易科罰金以新臺幣1000元折算1
    日；並敘明：(1)被告乙○○擺設之電子遊戲機台，據其供稱
    係他人所有（見警卷第51頁），且並無證據證明係被告乙○
    ○所有，不予宣告沒收。(2)公訴人於原審審理時當庭表示：
    未在現場查獲賭客，故本件起訴重點在於無照經營電子遊戲
    場業之犯行等語（見原審卷第34頁），足見檢察官並未起訴
    被告乙○○之賭博犯行，故起訴書雖載有被告「擺設賭博性
    電子遊戲機臺」文字，然起訴書所犯法條中並未敘及被告涉
    犯賭博罪，則賭博罪顯非本件起訴之範圍等情。其認事用法
    ，核無不合，量刑亦屬允當。被告上訴意旨請求免刑，指摘
    原判決不當，為無理由，此部分應予駁回。
貳、無罪部分：
一、公訴意旨以：被告甲○○自90年9 月起任職於高雄縣政府警
    察局旗山分局大洲派出所（下稱大洲派出所），並自92年1
    月起至95年2 月止轉任於同分局廣福派出所（下稱廣福派出
    所）之勤區員警，均負責臨檢勤務，為依法令服務於地方自
    治團體所屬警察機關，而有法定調查犯罪職務權限之公務員
    。被告乙○○則於上揭時地違法經營電子遊戲場業，擺設賭
    博性電子遊戲機台供人把玩。詎被告乙○○為避免被取締，
    竟基於行賄之概括犯意，連續自91年2 月份起按月交付賄款
    新臺幣（下同）2 萬元予轄區員警即被告甲○○，並於93年
    間被告甲○○轉任廣福派出所期間，另交付車牌號碼XP-270
    3 號自小貨車1 輛（下稱系爭貨車），作為被告甲○○不予
    檢肅舉發，及不定時提供警察機關內部執行「正俗專案」、
    「春風專案」等消息之對價。被告甲○○明知被告乙○○交
    付上開財物之目的，竟仍基於違背職務收受賄賂之概括犯意
    ，連續多次予以收受後，除明知其警勤區內之「華而美超商
    」有違法經營電子遊戲場業，而違背其擔任警員依法所應負
    之查緝職務，故意包庇不予取締外，並因任職於大洲派出所
    、廣福派出所而知悉派出所實施臨檢之時間、地點及執行「
    正俗專案」、「春風專案」等消息，其明知警方臨檢或擴大
    臨檢之消息屬行政上應行保密之訊息，不得任意使他人知悉
    ，竟基於洩漏中華民國國防以外應秘密消息之概括犯意，於
    收受賄賂期間內（即91年2 月起至93年間），連續多次以電
    話通知被告乙○○上開臨檢消息，致警方實施臨檢勤務之消
    息洩漏，使被告乙○○得以於臨檢前停止擺設賭博性電玩機
    台而免於被查獲，被告甲○○即以此方式包庇被告乙○○得
    以順利經營電子遊戲場業。嗣被告乙○○於97年9 月15日向
    督察室具名檢舉，經警在被告甲○○位於高雄縣內門鄉○○
    ○路13號住處車庫內查扣系爭貨車，始悉上情。因認被告甲
    ○○涉犯貪污治罪條例第4 條第1 項第5 款之違背職務收受
    賄賂、刑法第132 條第1 項之洩漏國防以外應秘密之消息等
    罪嫌；被告乙○○涉犯貪污治罪條例第11條第3 項、第1 項
    之對於公務員關於違背職務之行為交付賄賂罪嫌等語。
二、按犯罪事實應依證據認定之，無證據不得認定犯罪事實；不
    能證明被告犯罪者，應諭知無罪之判決，刑事訴訟法第154
    條第2 項及第301 條第1 項分別定有明文。又事實之認定，
    應憑證據，如未能發現相當證據，或證據不足以證明，自不
    能以推測或擬制之方法，以為裁判基礎；認定不利於被告之
    事實，須依積極證據，苟積極證據不足為不利於被告事實之
    認定時，即應為有利於被告之認定，更不必有何有利之證據
    ；認定犯罪事實所憑之證據，雖不以直接證據為限，間接證
    據亦包括在內，然無論直接或間接證據，其為訴訟上之證明
    ，須於通常一般之人均不致有所懷疑，而得確信其為真實之
    程度者，始得據為有罪之認定，倘其證明尚未達到此一程度
    ，而有合理之懷疑存在，致無從為有罪之確信時，即不得遽
    為不利於被告之認定，最高法院著有40年臺上字第86號、30
    年上字第816 號及76年臺上字第4986號判例意旨可資參照。
    次按貪污治罪條例第11條第1 項規定：「對於第2 條人員，
    關於違背職務之行為，行求、期約或交付賄賂或其他不正利
    益者，處1 年以上7 年以下有期徒刑，得併科新臺幣300 萬
    元以下罰金」、第3 項規定：「不具第2 條人員之身分而犯
    前2 項之罪者，亦同」、第4 項規定：「犯前3 項之罪而自
    首者，免除其刑；在偵查或審判中自白者，減輕或免除其刑
    」。是倘行賄者係自首或在偵查、審判中自白者，既得藉以
    邀求寬典減輕或免除其刑，為擔保其所為不利於對向共犯之
    陳述之真實性，尤應有足以令人確信其陳述為真實之補強證
    據，始足為不利於被告之認定。而所謂補強證據，則係指除
    該自白本身之外，其他足以證明該自白之犯罪事實確具有相
    當程度真實性之證據而言，雖所補強者，非以事實之全部為
    必要，但亦須因補強證據之質量，與自白之相互利用，足使
    犯罪事實獲得確信者，始足當之（最高法院96年度臺上字第
    1041號判決意旨參照）。
三、公訴人認被告等分別涉有上揭犯行，無非係以被告等之供述
    、證人即「華而美超商」之前店員呂貴惠、郭峙廷、郭倖娥
    之證述、「華而美超商」商業登記資料、扣押筆錄、扣押物
    品目錄表、車籍資料查詢表及扣案之系爭貨車等為主要論據
    。惟訊據被告乙○○固坦承上揭犯行；被告甲○○則堅決否
    認有何上揭犯行，辯稱：伊不知乙○○店裡遊戲台是何種機
    台，但是沒有插電的機台；乙○○認識很多警察，常在派出
    所游走，看勤務表就可知道臨檢的消息；系爭貨車是伊調到
    廣福派出所後1 年多，乙○○才說車不能用了，且沒有牌照
    ，才主動贈送給伊。伊後來不想和乙○○交往，乙○○才設
    計伊太太，跟她交往，伊有傳簡訊羞辱，但沒有收錢，也沒
    有洩露臨檢秘密，都是乙○○誣賴的等語。
四、經查：
  (一)被告乙○○係「華而美超商」之實際負責人，該超商並無經
    營電子遊戲場業之營業執照，竟自91年1 月23日起至97年9
    月15日止，在該超商內違法經營電子遊戲場業，擺設電子遊
    戲機台供人把玩之事實，業如上述。又被告甲○○自90年9
    月4 日起任職於大洲派出所，並自92年1 月1 日起至95年2
    月24日止轉任於廣福派出所之勤區警員，均負責臨檢勤務，
    為依法令服務於地方自治團體所屬警察機關，而有法定調查
    犯罪職務權限之公務員；被告乙○○於93年初某日，交付系
    爭貨車予被告甲○○；嗣被告乙○○於97年9 月15日向高雄
    縣政府警察局督察室具名檢舉被告甲○○涉嫌收受賄賂，經
    警在被告甲○○位於高雄縣內門鄉○○○路13號住處車庫內
    查扣系爭貨車等情，均為被告等所自承，復有扣押筆錄、扣
    押物品目錄表、收據、系爭貨車照片、車籍查詢基本資料詳
    細畫面、高雄縣政府警察局督察室受理各類案件紀錄表、高
    雄縣政府營利事業登記證、華而美商行歷次商業登記抄本、
    高雄縣政府警察局旗山分局99年2 月12日高縣旗警偵字第09
    80013800號函各1 份在卷可稽（見警卷P15-22、37頁；偵卷
    第117 至120 頁；原審卷第69頁），暨系爭貨車1 輛扣案足
    憑，自堪認定。
  (二)證人即被告乙○○於原審審理時證稱：其於91年1 月23日開
    幕1 、2 日後，當時有1 、2 位客人在店內打玩電子遊戲機
    台，被告甲○○進店吆喝這些機台不能玩、快走，就自行將
    機台轉向牆壁，表明自己為當地管區後離開。嗣其透過友人
    介紹認識被告甲○○，就於當月下旬在大洲派出所後方廁所
    旁第1 次交付賄款予被告甲○○，因係第1 次送錢給警察，
    故記得很清楚等語（見原審卷第113 、120 頁）。惟其於97
    年9 月29日偵訊時供稱：第1 次交錢是在被告甲○○位於內
    門鄉之家中交付；98年3 月20日偵訊時供稱：被告甲○○第
    1 次來店裡時是白天，沒有客人；98年8 月6 日調查局詢問
    時供稱：第1 次是將現金送到大洲派出所外面給被告甲○○
    等語（見偵卷第62頁、第133 頁反面）。證人乙○○上開證
    述顯然前後不一，倘其確有賄賂被告甲○○而對第1 次交付
    賄款之情形印象深刻，應不致就與被告甲○○首度見面之情
    形及交付賄款之地點始終供述不一，則其上開證述是否可信
    ，已非無疑。又衡諸一般常情，公務員收受賄賂行為涉犯貪
    污重罪，被告甲○○為具有調查犯罪權限之警員，對於違背
    職務之行為收受賄賂更須依貪污治罪條例第7 條之規定加重
    其刑至2 分之1 ，倘其直屬主管長官知其貪污有據而未予舉
    發，亦應依同條例第13條第1 項之規定科處刑罰，則被告甲
    ○○何須甘冒為其直屬主管長官或同事發覺、舉發之風險，
    而與被告乙○○相約在大洲派出所後方廁所交付賄款？被告
    乙○○上揭所述亦與常理不符，是否屬實，更非無疑。被告
    甲○○固自承：華而美超商開幕後曾與分局彭巡官同至該處
    ，發現擺設5 、6 台電玩機台，但沒有插電，沒人在玩，依
    彭巡官指示將機台螢幕轉向牆壁等語，雖為證人彭明進於法
    務部調查局調查時所否認（見偵卷第150 頁）。若被告甲○
    ○確依己意將該店電玩機台螢幕轉向牆壁，則依被告乙○○
    於法務部調查局調查時所供：當時有與被告甲○○見面談話
    等語（見偵卷第133 頁），衡以當時並無外人干擾，若被告
    甲○○有意索賄，何不直接與被告乙○○商談賄賂條件，被
    告甲○○何須僅將該機台螢幕轉向牆壁以為暗示？被告乙○
    ○何須於日後再透過友人「黑雲」而與被告甲○○認識再提
    議賄賂，豈不徒增該等賄賂情事曝光之機？則被告甲○○縱
    曾將該電內機台螢幕轉向牆壁，亦難執為認定被告甲○○必
    有收受賄賂之依據，亦不得執此認證人乙○○上開前後不一
    之行賄、受賄證述為實在。
  (三)被告乙○○自承與被告甲○○及其妻有債務糾紛，並曾寫信
    予被告甲○○之妻恫稱：「再不聯絡討論如何還款事宜，這
    些相片很快你老公和全內門的人都會收到，還有法院上我會
    咬死他，阿邦和淑美說妳太假了，因為相片他們都看過，巖
    仍笨到說相片是合成的，難怪他會戴綠帽」等語（見原審第
    167 頁），並有該信函影本1 份在卷可稽（見原審卷第40頁
    ）；而被告乙○○於提出檢舉後之97年10月間某日，確與卓
    順學、洪國泰、林龍翔、潘進發於旗山之小吃店聚餐一節，
    亦據其於本院審理時供明在卷（見本院卷第74頁），而證人
    即被告等之共同友人洪國泰、卓順學於原審審理時一致證稱
    ：當天聚餐時，被告乙○○曾親口表示其與被告甲○○之妻
    有曖昧關係及裸照存在甲○○等語（見原審卷第123 至126
    頁、第148 至153 頁），核與被告乙○○上揭供述及信函內
    容相符，足見被告乙○○與被告甲○○夫婦間早有金錢及感
    情糾紛。又被告乙○○自承係因與被告甲○○發生口角爭執
    ，且遭被告甲○○以簡訊辱罵，始出面向督察室檢舉等語（
    見原審卷第116 頁），而被告甲○○確有於97年9 月13 日
    上午9 時15分35秒、10時25分52秒及11時7 分46秒傳簡訊辱
    罵被告乙○○「卑鄙下流」、「下三濫兼卑鄙的下流胚子」
    等語，被告乙○○旋於同月15日向督察室檢舉被告甲○○收
    賄、以電話簡訊辱罵及其妻欠債不還等情，分別有行動電話
    簡訊照片12張及高雄縣政府警察局督察室受理各類案件紀錄
    表1 紙存卷可查（見警卷第22頁、第39至43頁），益徵被告
    乙○○係因不堪被告甲○○之簡訊辱罵及其妻欠債不還，始
    向督察室提出檢舉，可見被告乙○○告發被告甲○○收賄之
    動機摻雜私人恩怨成分存在，而非單純舉發他人犯罪，故被
    告甲○○辯稱：被告乙○○係挾怨報復等語，即非全然不可
    採信。
  (四)被告乙○○既係基於私人恩怨而出面檢舉，自係以使被告甲
    ○○受刑事訴追為目的，故其陳述是否與事實相符，自仍應
    調查其他證據以資審認，而不得專憑被告乙○○之單一指訴
    ，遽認被告甲○○有前揭犯行。惟被告乙○○陳述第1 次交
    付賄款之地點有反覆不一之瑕疵，業如前述；且被告乙○○
    於偵訊時亦供稱帳冊已經燒燬，沒有證據證明曾經交錢給被
    告甲○○等語（見警卷第73、62頁）。再者，被告乙○○於
    原審審理時供稱：其係在準備程序時，經被告甲○○提出關
    於裸照之辯解，始第1 次聽說有裸照之存在等語（見原審卷
    第118 頁），惟被告乙○○於檢舉被告甲○○收賄前，即以
    上揭將公開照片之信函恫嚇被告甲○○之妻，且證人洪國泰
    及卓順學亦一致證稱被告乙○○曾向他人炫耀裸照之事等語
    （見原審卷第126 、149 頁），足見被告乙○○於警詢、偵
    訊及原審審理時之供述，均刻意隱瞞部分事實而有所不實。
    則在被告2 人間已有債務、感情糾紛，且被告乙○○部分陳
    述不實之情形下，復無其他證據足資證明被告乙○○確有按
    月交付賄款予被告甲○○，自難認被告乙○○所為不利於被
    告甲○○之供述之憑信性已然獲得充分保障。況證人洪國泰
    、卓順學於原審審理時復一致證稱：被告乙○○於當日小吃
    店聚餐時曾表示未送錢給被告甲○○等語（見原審卷第124
    、149 頁），若被告乙○○確曾按月交付賄款予被告甲○○
    ，則其既已向督察室提出檢舉，何須於與證人洪國泰等人聚
    餐時否認有按月送錢給被告甲○○之事？是被告乙○○是否
    確有自91年2 月起按月交付2 萬元賄款予被告甲○○，並非
    無疑。
  (五)原審函詢「正俗專案」、「春風專案」之執行情形，高雄縣
    政府警察局旗山分局回覆稱：該分局91年至93年間實施「正
    俗專案」、「春風專案」性質及每月次數因時間久遠無法查
    知，「華而美超商」曾因擺放賭博電玩遭查獲，亦有規劃不
    定時臨檢，惟派出所實施臨檢製作之臨檢表歸類為普通公文
    書，保存期限為3 年，96年前是否有規劃臨檢「華而美超商
    」所製作之臨檢表，因逾保存期限，無相關資料可查等語，
    有該分局99年2 月12日高縣旗警偵字第0980013800號函1 份
    在卷可稽（見原審卷第70頁）。足見大洲派出所於91至93年
    間縱有規劃臨檢「華而美超商」，其規劃之次數、執行臨檢
    之人員及實際執行情形如何等事項，已無任何書面資料可考
    ，則被告甲○○是否確有於臨檢前向被告乙○○通報洩密，
    能否排除係其他參與臨檢之警員所為之可能性等情，均乏確
    切之證據可供佐證。是被告甲○○有無事先對被告乙○○洩
    漏臨檢訊息一節，亦難認已獲得充分之證明。
  (六)證人呂貴惠於偵訊時證稱：其在「華而美超商」任職時係值
    早班或晚班，曾因擺放賭博性電玩被取締過（見偵卷第92頁
    ）；嗣於警詢時證稱：上班期間從未遇過警察臨檢，其他同
    事亦未提過曾遭臨檢等語（見偵卷第137 頁）。證人郭倖娥
    於偵訊時證稱：其比較少遇到臨檢，沒有同事或老闆要求其
    刻意拔掉機台電源（見偵卷第107 頁）；嗣於警詢時證稱：
    其於工作期間未曾遇過臨檢等語（見偵卷第139 頁反面）。
    則上開證人之證述，顯均不足以證明被告甲○○有洩漏臨檢
    訊息之情形。另證人郭峙廷於97年12月5 日偵訊時證稱：其
    在「華而美超商」任職時值大夜班，其值班時沒有被臨檢過
    （見偵卷第92頁）；嗣於98年8 月25日警詢時改稱：其任職
    期間大約每週會被臨檢1 次，警察臨檢前，被告乙○○會先
    打電話要求拔掉電子遊戲機台之電源後推進辦公室內上鎖，
    另外也會先在現場等待警察前來臨檢，事先要求店員或自行
    拔掉機台電源推進辦公室上鎖，也會主動打開原本放置機台
    之房間門供警察臨檢等語（見偵卷第142 頁反面）。證人郭
    峙廷上開證述前後不一，且其先後2 次接受詢問之時間相隔
    8 月有餘，其最後之陳述反較於8 月前之陳述較為清晰、詳
    盡，顯與一般人之記憶隨時間之經過呈現模糊之常情相悖，
    則其上開證述是否屬實，實非無疑。況且，縱證人郭峙廷於
    警詢時之證述屬實，亦僅足以證明被告乙○○曾於警察臨檢
    前事先獲得通報而已，尚不足以證明被告甲○○有收賄並洩
    密予被告乙○○之事實，自難憑上開證人之證述，遽為不利
    於被告甲○○之認定依據。又被告乙○○於法務部調查局調
    查時陳稱：甲○○調離大洲派出所後，華而美超商曾被查緝
    過1 次，只有向被告甲○○行賄等語（見偵卷第132 頁背面
    、第133 頁），若華而美超商非法經營電子遊戲業係因被告
    甲○○洩露臨檢消息始免遭查獲，則何以被告甲○○於92年
    1 月間調離大洲派出所，於不能得知大洲派出所規劃臨檢勤
    務，被告乙○○已難於警方實施臨檢勤務消息下，華而美超
    商能順利經營至97年9 月15日而僅遭查獲1 次？被告乙○○
    若於未向其他員警行賄，即可順利經營華而美超商多年，其
    之前有何必要向被告甲○○行賄，以換取被告甲○○不予取
    締及通報臨檢消息？再大洲派出所除被告甲○○外，尚有所
    長等多名員警，被告甲○○雖為華而美超商之轄區員警，惟
    臨檢勤務係所長鍾以坤或嶺摳派出所或分局長官負責編排一
    節，已據證人即大洲派出所所長鍾以坤於法務部調查局調查
    時證述明確（見偵卷第144 至147 頁），則被告甲○○既無
    權限編排臨檢勤務，其是否能於每次臨檢時事先通報被告乙
    ○○，亦非無疑。參諸警方對於電動玩具店等八大行業具有
    查察任務者，除轄區派出所外，至少尚有分局偵查隊、行政
    組、督察組及警察局刑警大隊、督察室等多數警察單位，被
    告若有行賄員警之必要，其僅向被告甲○○行賄，如何能確
    保被告甲○○能準確告知其他警察單位之臨檢行動，而躲避
    警方查緝？是被告乙○○於本院審理中所陳：伊僅向被告甲
    ○○行賄，每月2 萬元僅係給被告甲○○之賄款，並未要被
    告甲○○再行賄其他員警云云（見本院卷第73頁），即與常
    情有違，而難採信。是被告乙○○空言曾按月交付賄款予被
    告甲○○，被告甲○○則不予取締及洩露臨檢消息云云，實
    無足憑信。
  (七)證人即同案被告乙○○於原審審理時證稱：被告甲○○於92
    年1 月轉任廣福派出所後，其尚有交付2 次賄款，嗣後被告
    甲○○表示已調離大洲派出所，不用再給了，其始停止交付
    賄款等語（見原審卷第113 頁）。如被告乙○○此部分證述
    屬實，則被告甲○○於92年1 月間調離大洲派出所後，既自
    認已無法提供被告乙○○任何警察職務上之協助，而拒絕繼
    續收受賄款，顯見，被告甲○○自此已未對乙○○提供其警
    察職務上之協助，此應為被告乙○○所明知。故縱如被告乙
    ○○所述：被告甲○○於93年間向其要求致贈系爭貨車等語
    為真，然此時被告甲○○業因調離大洲派出所，且已逾1 年
    未為任何協助，被告乙○○在明知無法獲得被告甲○○警察
    職務上之協助下，焉有再以贈送該該系爭貨車予被告甲○○
    ，作為被告甲○○以職務上或違背職務之行為協助之對價，
    並非無疑。則被告甲○○收受該系爭貨車是否基於提供警察
    職務上之協助為對價所為之賄賂要求，亦非無疑；且本件並
    無積極證據證明被告甲○○有洩密之行為，已如上述，自更
    無法證明該車之交付與被告甲○○之特定作為或不作為間有
    對價關係存在。再者，系爭貨車當時車齡已達13年，有車籍
    查詢—基本資料詳細畫面1 紙附卷可憑（見警卷第21頁），
    足認價值甚微，則如被告甲○○當時有要求或收受賄賂之意
    圖，自無主動拒絕每月2 萬元之固定賄款，反而要求價值不
    高之系爭貨車之理。況且被告乙○○證稱：被告甲○○看見
    其買新車後，就說系爭貨車給他，其認為被告甲○○對其很
    好就給他等語（見原審卷第115 頁），顯然被告甲○○求贈
    系爭貨車時，並未以職務上之行為作為對價，益徵被告乙○
    ○係基於私人情誼而贈與系爭貨車，自難認被告甲○○接受
    該車之贈與即係收受賄賂。至被告甲○○身為執法員警，未
    能考量雙方身分、職責，即與轄區電玩業者乙○○來往、熟
    識，並受贈系爭貨車，進而衍生糾紛，惟此僅為是否違反警
    紀問題，尚難據此推認被告甲○○必受有賄賂及洩露臨檢消
    息之犯行。
  (八)綜上所述，本件除被告乙○○之自白外，尚乏其他事證足資
    證明被告乙○○、甲○○分別涉有公訴人指訴之交付賄賂、
    收受賄賂及洩密犯行。而被告乙○○自承其有行賄犯行，其
    身為行賄者而自首，既得藉以邀求寬典減輕或免除其刑，即
    與其供出收賄之被告甲○○間具有切身利害關係，其證詞復
    有前後不一之瑕疵，且被告2 人間有故舊恩怨存在，是被告
    乙○○之上開自白已難信為真實可採；此外，公訴人並未提
    出其他積極證據足資證明被告等確有其所指訴之貪污犯行，
    被告等上開犯罪顯均屬不能證明，揆諸上揭規定及判例意旨
    ，依法應為被告甲○○無罪之諭知。而被告乙○○部分本應
    為無罪之諭知，惟公訴人認此部分如成立犯罪，即與上揭有
    罪部分，有刪除前牽連犯之裁判上一罪關係，爰不另為無罪
    之諭知。
五、原審因而以不能證明被告甲○○、乙○○此部分犯罪，而為
    被告甲○○無罪之諭知，被告乙○○則不另為無罪之諭知，
    尚無違誤。公訴人上訴意旨，仍執陳詞，指摘原判決此部分
    不當，為無理由，應予駁回。
據上論斷，應依刑事訴訟法第368條，判決如主文。
本案經檢察官張其主到庭執行職務。
中    華    民    國    99    年    8     月    5     日
                    刑事第十庭  審判長法  官 陳中和
                                      法  官 李政庭
                                      法  官 林水城
以上正本證明與原本無異。
有罪部分不得上訴。
其餘部分如不服本判決應於收受本判決後10日內向本院提出上訴
書狀，其未敘述上訴理由者，並得於提起上訴後10日內向本院補
提理由書狀（均須按他造當事人之人數附繕本）「切勿逕送上級
法院」。
中    華    民    國    99    年    8     月    5     日
                                      書記官 蔡佳君
附錄本判決論罪科刑法條：
電子遊戲場業管理條例第22條
違反第15條規定者，處行為人1 年以下有期徒刑、拘役或科或併
科新台幣50萬元以上250 萬元以下罰金。

司法院資訊處製作；財團法人民間司法改革基金會備份。
